【裁判字號】    98,抗,256
【裁判日期】    981030
【裁判案由】    本票裁定
【裁判全文】
臺灣板橋地方法院民事裁定               98年度抗字第256號
抗  告  人  雅新實業股份有限公司
臨時管理人  張秀夏律師
抗  告  人  丁○○
抗  告  人  乙○○
相  對  人  大眾商業銀行股份有限公司
法定代理人  丙○○
非訟代理人  甲○○
上列當事人間本票裁定事件，抗告人對於中華民國98年 9月29日
本院98年度司票字第6000號裁定提起抗告，本院裁定如下：
    主  文
抗告駁回。
抗告程序費用由抗告人負擔。
    理  由
一、本件相對人主張：伊執有抗告人雅新實業股份有限公司（下
    稱雅新公司）於民國95年 6月28日所簽發以臺北縣三重市○
    ○路○段609巷14號1樓之7為付款地、免除作成拒絕證書並免
    除票據法第89條通知之本票 1紙（下稱系爭本票），內載金
    額為新臺幣（下同）貳拾億元，到期日95年12月13日。詎於
    到期後經提示，未獲付款，爰依票據法第 123條規定，聲請
    裁定許可強制執行等情，並提出系爭本票影本 1紙為證，原
    裁定予以准許，即無不合。
二、抗告意旨略以：(一)抗告人雅新公司以伊為發票人，雖系爭本
    票有免除作成拒絕證書、免除通知之記載，然執票人仍應於
    所定期限內為付款之提示始得行使追索權。詎本件執票人（
    即相對人）於到期日並未向抗告人雅新公司提示及催討。原
    審不察，竟以98年度司票字第6000號裁定准相對人就系爭本
    票強制執行之聲請，誠非適法。為此，爰提起抗告，請求廢
    棄原裁定云云。(二)抗告人丁○○、乙○○則以伊等係雅新公
    司之連帶保證人，而雅新公司經重整後，相對人所陳報之重
    整債權金額為 798,857,909元，並非本票上所載之貳拾億元
    ，故原裁定認定金額有誤，誠非適法。為此，爰提起抗告，
    請求廢棄原裁定云云。
三、按執票人向本票發票人行使追索權時，得聲請法院裁定後強
    制執行，票據法第123 條定有明文。次按發票人或背書人，
    得為免除作成拒絕證書之記載。發票人為前項記載時，執票
    人得不請求作成拒絕證書而行使追索權。本票上雖有免除作
    成拒絕證書之記載，執票人仍應於所定期限內，為承兌或付
    款之提示，但對於執票人主張未為提示者，應負舉證之責。
    票據法第94條第1 、2 項、第95條、第124 條亦有明文可參
    。是以倘本票已載明免除作成拒絕證書，則執票人聲請裁定
    准予強制執行時，自毋庸提出已為付款提示之證據。且本票
    執票人依票據法第123 條規定向本票發票人行使追索權，聲
    請法院裁定准予強制執行，係屬非訟事件，對於此項聲請所
    為裁定，僅依非訟事件程序，就本票形式上之要件是否具備
    予以審查為已足。如發票人主張執票人未為提示，依前揭票
    據法第124 條準用同法第95條但書之規定，即應由發票人負
    舉證之責，並有最高法院84年度台抗字第22號裁判意旨可供
    參照。再按本票執票人，依上開規定，聲請法院裁定許可對
    發票人強制執行，係屬非訟事件，此項聲請之裁定，及抗告
    法院之裁定，僅依非訟事件程序，以審查強制執行許可與否
    ，並無確定實體上法律關係存否之效力，如發票人就票據債
    務之存否或數額有爭執時，應由發票人提起確認之訴，以資
    解決（最高法院57年度台抗字第76號、56年度台抗字第714
    號判例意旨參照）。
四、經查：(一)本件抗告人雅新公司雖以相對人並未於到期日向抗
    告人為提示及催討，依法不得行使追索權云云置辯。然承前
    所述，系爭本票既已有免除作成拒絕證書之記載，則相對人
    聲請裁定准予強制執行時，本即毋庸提出已為付款提示之證
    據，且依票據法第 124條準用同法第95條但書之規定，此時
    如抗告人主張相對人未為提示者，應由主張相對人未為提示
    之抗告人負舉證之責。易言之，系爭本票既載有「本本票免
    除作成拒絕證書」之字樣，此有系爭本票影本附於原審卷內
    為證，且相對人於聲請本票強制執行裁定時又已主張屆期提
    示不獲付款等語，堪認業已滿足法定要件，今抗告人抗辯相
    對人未為提示，依上開法條規定及說明，自應由抗告人雅新
    公司負舉證責任。倘抗告人未能舉證證明相對人未為付款之
    提示，其抗告即應認為無理由，應予駁回（此亦有臺灣高等
    法院88年度抗字第1399號裁定意旨參照）。準此，本件抗告
    人應負舉證之責，然抗告人卻始終僅係空言抗辯，未依法舉
    證以實其說，所辯自無可採。(二)又抗告人丁○○、乙○○以
    伊等僅係連帶保證人，且相對人之債權僅有798,857,909元
    云云置辯。然逵諸前開說明，系爭本票債權是否存在以及金
    額為何等，均屬實體上之爭執，應由抗告人另依法提起訴訟
    ，以資解決，原非本件非訟程序所得審究者。是抗告人請求
    廢棄原裁定，非有理由。(三)從而，原裁定予以准許，於法並
    無違誤，抗告人請求廢棄原裁定，非有理由，應予駁回。
五、據上論結：本件抗告為無理由，應依非訟事件法第46條、第
    21條第2項、第24條第1項，民事訴訟法第495條之1第1項、
    第449條第1項、第95條、第78條，裁定如主文。
中    華    民    國    98    年    10    月    30    日
                    民事第三庭  審判長法  官 朱耀平
                                      法  官 陳映如
                                      法  官 吳金芳
以上正本與原本相同。
如不服本裁定，僅得於收受本裁定正本送達後10日內，以適用法
規顯有錯誤為理由，向本院提出再抗告狀，（須附繕本一份及繳
納再抗告裁判費新台幣1,000 元），經本院許可後始可再抗告。
中    華    民    國    98    年    11    月    3     日
                                       書記官 黃美雲

司法院資訊處製作；財團法人民間司法改革基金會備份。
